【裁判字號】    89,上更(二),638
【裁判日期】    900903
【裁判案由】    毒品危害防制條例
【裁判全文】
臺灣高等法院刑事判決                          八十九年度上更(二)字第六三八號
    上  訴  人
    即  被  告  丙○○
                乙○○
    共      同
    指定辯護人  本院甲○辯護人
右上訴人因違反毒品危害防制條例案件，不服臺灣臺北地方法院八十七年度重訴字第
三九號，中華民國八十八年三月十六日第一審判決（起訴案號：臺灣臺北地方法院檢
察署八十七年度偵字第一九○○五號、第一○九一九號、第二二五四六號），提起上
訴，經判決後，最高法院第二次發回更審，本院判決如左：
    主  文
原判決關於丙○○、乙○○運輸第二級毒品暨丙○○之執行刑部分均撤銷。
丙○○共同連續運輸第二級毒品，處有期徒刑拾貳年，扣案第二級毒品安非他命捌瓶
（液態，扣除包裝後，合計淨重八○四一公克，純質淨重三四八六公克）、第二級毒
品安非他命壹包（先採樣送驗，檢體含包裝原重一‧七三五公克，驗餘含包裝重一‧
七三○公克；未經取樣部分嗣全數送驗，毛重九九四公克，淨重九七八公克，取一公
克鑑驗，餘九七七公克）又壹瓶（液態毛重八八五公克，淨重八一四公克，取七公克
鑑驗，餘八○七公克）均沒收銷燬之。
乙○○共同運輸第二級毒品，處有期徒刑柒年陸月，扣案第二級毒品安非他命捌瓶（
液態，扣除包裝後，合計淨重八○四一公克，純質淨重三四八六公克）沒收銷燬之。
    事  實
一、丙○○於民國八十七年七月間起，受潛居大陸汕頭地區綽號「紀仔」之成年男子
    之託，以每次新台幣（以下同）十萬元之代價，基於共同私擅運輸第二級毒品液
    態安非他命之概括犯意聯絡，先於八十七年七月間，先由綽號「紀仔」者將業經
    行政院依法公告為管制進出口物品之第二級毒品液態安非他命一批，自大陸地區
    走私運抵台灣地區之金門縣，並藏置在金湖鎮「老爺山莊」旁小廟之廢棄汽車底
    下，嗣由丙○○前去金門取出且改裝置入高梁酒瓶內，共分裝成六瓶，再將之攜
    回運返台灣本島。待運抵後，分別經由綽號「紀仔」之不詳姓名成年男子通知丙
    ○○及與之有共同私擅運輸第二級毒品液態安非他命犯意聯絡之綽號「小褚（即
    小陳）」者之成年男子，及由該綽號「小褚」者通知丙○○及亦有共同私擅運輸
    第二級毒品液態安非他命犯意聯絡之李政實（另案經本院以八十九年度上重更(一)
    字第四○號判處有期徒刑十六年），由丙○○於同年月底某日，與該綽號「小褚
    」之人將該六瓶安非他命持至台灣士林地方法院對面之「７─便利商店」門口
    交付李政實點收。李政實旋將上開六瓶液態安非他命攜返台北市○○路二○○巷
    十三號三樓Ａ二室租住處存置，並將其中之部分陰乾結晶成固態狀安非他命，以
    靜候綽號「小褚」者之吩咐轉交登門取貨之購買者（爾後之販賣行為係由「小褚
    」及李政實共同為之，丙○○未參與謀議及行為）。迨八十七年八月四日晚間十
    一時許，員警喬裝買主至台北市○○街二三○巷二號二樓李天星、蘇婉麗（均另
    案由台灣桃園地方法院以八十七年度重訴字第四七號審理）住處，委請李天星代
    為出面向上手洽購安非他命，李某應允後即以電話與「小褚」連繫，敲定以五十
    一萬元之價格向其購買安非他命一公斤且先支付十萬元，綽號「小褚」並囑李天
    星逕洽李政實付款取貨。談妥後即由蘇婉麗出面攜帶員警交付之十萬元於翌（五
    ）日凌晨一時許抵達上址李政實租住處。李政實因先前已接獲「小褚」之來電告
    知販售之對象，故於蘇女上門時，即依「小褚」於電話中之指示將前述由液態經
    陰乾結晶成固態之安非他命一包（先採樣送驗，檢體含包裝原重一‧七三五公克
    ，驗餘含包裝重一‧七三○公克；未經取樣部分嗣全數送驗，毛重九九四公克，
    淨重九七八公克，取一公克鑑驗，餘九七七公克）取交蘇婉麗持有並收取價款十
    萬元。是日凌晨二時三十分許，蘇婉麗返回上址住處前，隨為在外埋伏守候之警
    員逮獲，並自其皮包內起出李政實及「小褚」共同販售之該包安非他命。嗣警再
    依李天星之供述，於同日晚間九時許，在上址李政實租住處將之查獲，當場並扣
    得自大陸私運來台之液態安非他命一瓶（毛重八八五公克，淨重八一四公克，取
    七公克鑑驗，餘八○七公克）。
二、丙○○又受綽號「紀仔」之託，承前私擅運輸第二級毒品液態安非他命之概括犯
    意，與乙○○基於共同犯意之聯絡，先由「紀仔」將業經行政院依法公告為管制
    進出口物品之第二級毒品液態安非他命二甕，自大陸地區走私運至台灣地區之金
    門縣，再通知丙○○於八十七年九月七日前往金門，丙○○即另通知乙○○於同
    年月八日前往金門，二人相繼搭機前往金門會合後，即先一同前往金門縣金城鎮
    ○○路一四六巷二十五號、二十六號之永成特產行，預先購回一公斤裝瓷瓶金門
    特級高梁酒八瓶，準備使用其瓶身裝填液態安非他命，以資矇混。同年月八日晚
    上十一時許，經「紀仔」以電話通知後，丙○○即與乙○○搭乘計程車前往金門
    縣金湖鎮阿芬海產店隔壁之民宅，以「燕東」朋友名義自稱，向不知情之一名年
    約四十歲不詳姓名之中年女子取得藥酒十甕（一甕約五公斤），「紀仔」並告知
    份量較少之其中二甕「藥酒」即為安非他命，丙○○即與乙○○在其投宿之金門
    縣金湖鎮瓊林村珩厝一號老爺山莊房間內，將預購備用之八瓶金門特級高梁酒倒
    空，換裝成前述液態安非他命。同年月九日，丙○○與知悉上情之乙○○即共同
    攜帶上述八瓶液態安非他命搭機回台，其中二瓶交由乙○○攜帶，其餘六瓶則裝
    成一箱由丙○○託運，迨抵達台北松山機場後，於乙○○手提二瓶液態安非他命
    ，正欲搭計程車離去，及丙○○甫提領托運之六瓶液態安非他命（一箱）之際，
    分別為調查局人員當場查獲，並扣得上述第二級毒品液態安非他命八瓶，合計淨
    重八○四一公克（其中純質淨重三四八六公克）。
二、案經法務部調查局台北市調查處（以下稱市調處）移送台灣台北地方法院檢察署
    檢察官偵查起訴。
    理  由
一、訊據上訴人即被告丙○○固不諱言有於八十七年七月底，與綽號「小褚（即小陳
    ）」之成年男子，持六瓶高梁酒瓶裝之液體至「台灣士林地方法院」對面之「７
    ─便利商店」門口交付李政實點收，及有於同年九月九日在台北市松山機場，
    與乙○○一同為市調處查獲持有六瓶液態安非他命，惟矢口否認有運輸安非他命
    犯行，就八十七年七月間之犯行部分辯稱：伊八十七年七月間去金門是因為李政
    實被判刑十八年想偷渡到大陸，伊也想偷渡，才去與「小褚」會合，由「紀仔」
    請「小褚」幫忙安排船隻，結果沒安排好，又回台灣，這次紀先生並未託帶任何
    東西，伊亦未與綽號「小褚」者共同運毒回台；是與「小褚」一起回台後，「紀
    仔」又通知伊與「小褚」一起去交一箱東西給李政實，伊當時並不知所交付者為
    安非他命云云；另就八十七年九月九日之犯行亦辯稱：此次伊與乙○○係去金門
    處理藥酒，不是運送液態安非他命，被查獲之液態安非他命，非伊所託運，是伊
    在金門回台之飛機上，碰到綽號「小褚」之成年男子，該「小褚者」向伊說因有
    急事要趕回基隆，除請伊代為提領託運之六瓶高梁酒外，並交付伊隨身攜帶之另
    兩瓶酒，請伊於領出後，送至機場旁之台灣汽車客運車站，自然會有人來接，並
    會給伊十萬元，伊不知那是安非他命等情。其次，訊據上訴人即被告乙○○亦矢
    口否認有右揭運輸安非他命犯行，辯稱：伊與丙○○到金門是處理藥酒，至於伊
    手上所提被查獲之二瓶高梁酒瓶裝之液體，為丙○○於下飛機時請伊幫忙拿的，
    伊不知裡面是安非他命等語。
二、經查：
  (一)關於事實一部分
    1.另案被告李政實曾依綽號「小褚」（即小陳）者之電話指示，在台北市○○路
      二○○巷十三號三樓Ａ二室租住處，取交安非他一包予蘇婉麗，並收取蘇女交
      付之購安價款十萬元一節，業據李政實於台灣桃園地方法院八十七年度重訴字
      第四七號案件審理中供述在卷，核與該案被告李天星、蘇婉麗等人所述情節相
      符。並有在其台北市○○路住處起出之液體一瓶及自蘇婉麗之皮包內搜獲之晶
      狀物一包扣案可稽。
    2.前述液體一瓶及晶狀物一包經送驗結果，均檢出甲基安非他命成份（液態安部
      分，毛重八八五公克，淨重八一四公克，取七公克鑑驗，餘八○七公克；固態
      安部分，先採樣送驗，檢體含包裝原重一‧七三五公克，驗餘含包裝重一‧七
      三○公克，未經取樣部分嗣全數送驗，毛重九九四公克，淨重九七八公克，取
      一公克鑑驗，餘九七七公克），此有內政部警政署刑事警察局八十八年四月九
      日刑鑑字第八四四七四號鑑驗通知書（見該鑑驗通知書鑑驗結果欄第一項、第
      六項，附台灣桃園地方法院八十七年度重訴字第四七號卷(一)第一九三頁、第一
      九四頁、第一九六頁，原卷返還，影卷留存）及行政院衛生署藥物食品檢驗局
      八十七年九月九日藥檢壹字第八七一五二四五號檢驗成績書（見桃園地方法院
      檢察署八十七年偵字第一二○三二號卷第七十六頁，原卷返還，影卷留存）各
      乙紙附卷足佐。
    3.再依李政實於前揭臺灣桃園地方法院八十七年度重訴字第四七號一案中所言，
      上開李政實交付予蘇婉麗之安非他命原本係液態，經陰乾結晶成固態，該液態
      安非他命係蘇婉麗上門交易之前約一星期左右（即八十七年七月底），「小褚
      」來電交待其前去台灣士林地方法院對面之「７─便利商店」門口，向丙○
      ○所拿取以高梁酒瓶裝之液態安非他命六瓶，當時丙○○及「小褚」二人均在
      場。伊於接貨後，再依「小褚」之吩咐，轉交登門取貨之購買者，並收取販售
      價款。
    4.即被告丙○○亦坦承有於右揭時地與綽號「小褚」拿六瓶安非他命交予李政實
      （見本院上更(一)字第四七四號卷附八十八年九月二十八日訊問筆錄）。而該六
      瓶液態安非他命係來自大陸並先行運至金門置於「老爺山莊」旁廟之廢棄車底
      下，再由丙○○應綽號「紀仔」男子之通知，前去金門接運攜返台灣，並依指
      示交付李政實等情，不但亦據丙○○於市調處訊問時及檢察官偵查中供明在卷
      （見台灣台北地方法院檢察署八十七年度偵字第一九○○五號卷第五頁、第二
      十六頁正面及背面、第五十六頁背面、第五十七頁、第五十九頁），且李政實
      亦稱該安非他命是丙○○去金門運輸回來的（見本院上更(一)卷第一五六頁）。
      被告丙○○嗣否認知情伊所交付者為安非他命，且稱伊於八十七年七月底未受
      「紀仔」之託，為其攜帶任何東西返台云云，核屬卸責之詞，要無可採。
    5.上開安非他命雖係被告丙○○應綽號「紀仔」男子之通知，前去金門接運攜返
      台灣，惟據被告丙○○所稱：該次伊既有與綽號「小褚」一起在金門碰頭，
  並一起回台，而伊送安非他命予李政實，又係於該次回台後不久，經由綽號「
      紀仔」及「小褚」之通知，且係由綽號「小褚」者與伊一同前往；李政實有
      對伊說是液態比較不容易被發現（見前揭一九○○五號卷第五十九頁之八十七
      年九月十五日檢察官訊問筆錄）等情，足見就該次之運輸安非他命，被告丙○
      ○與綽號「紀仔」及「小褚」與李政實等人間，實有犯意聯絡及行為分擔，甚
      為明白。
    6.雖被告丙○○於偵查中曾稱：李政實有陪同其前去金門取回液態安非他命云云
      （見前揭第一九○○五號偵查卷第五十七頁），惟此言顯與其起先於偵查中自
      承係其一人前去金門取回等語不符（見前揭第一九○○五號偵查卷第二十六頁
      正面及背面），況丙○○嗣於本院前審調查中及台灣桃園地方法院審理時亦陳
      稱：八十七年七月初，李政實有與其至金門一次，目的為安排偷渡等語，核與
      李政實所陳情節悉相吻合（均見本院卷第六十九頁、第七十頁背面、第七十一
      頁及前揭重訴字第四七號卷八十八年八月六日訊問筆錄）。矧若李政實有與丙
      ○○前去金門運毒，則於運返台灣之後，即可逕將液態安非他命攜回其士東路
      之住處，殊無另行洽定時間，在「台灣士林地方法院」對面之「７─便利商
      店」門口再為交接之必要，稽諸此情，足見丙○○所稱李政實有與其去金門取
      回液態安非他命云云，明顯與常情未合，衡情要屬張冠李戴，錯將為偷渡而有
      金門之行與為私運毒品前去金門之舉，兩相混為一談所致之謬誤，是其此部分
      所言並非可採。
    7.綜上所述，被告丙○○此部分共同私運第二級毒品之事證，已臻明確，其犯行
      堪以認定。
    8.至於另案被告李政實於收受被告丙○○與綽號「小褚」者所交付之液態安非他
      命後，雖將之陰乾結晶成固態安非他命並依「小褚」之電話告知販售予李天星
      、蘇婉麗部分，與被告丙○○無涉，此據李政實於台灣桃園地方法院審理時供
      明在卷（見前揭重訴字第四七號卷八十八年八月六日訊問筆錄），從而，自難
      指丙○○就販賣安非他命部分與李政實等間亦有合謀而使之同擔共犯之責，併
      此敘明。
    9.又液態安非他命「陰乾結晶」乃是自然蒸發之現象，並非加工「製造」之過程
      ，所稱「製造」，應係指以原料或半成品加工成為成品，如已為成品，其「製
      造」行為即已完成，爾後之形態變化，應不生製造問題，否則若將液態安非他
  命陰乾結晶成固體安非他命之過程解釋為「製造」行為，勢必產生以安非他命
      「製造」安非他命之論理矛盾。另案被告李政實所被查獲之晶狀物一包及液體
      一瓶，經送內政部警政署刑事警察局檢驗結果，均檢出甲基安非他命成份，已
      如前述，可見運輸前之製造行為已經完成，故李政實自丙○○接收液態安非他
      命後，雖有部分陰乾結晶為固體，但並非加工製造之行為，亦附此敘明。
  (二)關於事實二部分
    1.右揭事實，業據被告乙○○、丙○○於市調處訊問時及檢察官偵查中供承不諱
      （見前揭第一九○○五號偵查卷第四頁及其反面、第二十六頁及其反面、第四
      十二頁背面至第四十三頁、第四十七頁），復經證人傅仰洹（即永成特產行負
      責人）及王水土（即搭載被告丙○○之計程車司機）證述屬實（見偵查卷第七
      十八頁至第八十頁警訊筆錄、第八十二頁至第八十五頁背面、第九十二頁至第
      九十四頁警訊筆錄），並有液態安非他命八瓶扣案足憑。
    2.而扣案之液態安非他命經將液體本身及採取其結晶體，先後送法務部調查局鑑
      定結果，均含甲基安非他命成份，扣除包裝後合計淨重八○四一公克，平均純
      度四三．三五％，純質淨重三四八六公克，有該局出具之檢驗通知書在卷可按
      （見八十七年偵字第二二五四六號偵查卷第三頁及第五頁）。
    3.雖被告丙○○嗣辯稱：此次伊與乙○○係去金門處理藥酒，被查獲之液態安非
      他命，非伊所託運，是伊在金門回台之飛機上，碰到綽號「小褚」之成年男子
      向伊說有急事要趕回基隆，請伊代為提領云云；而被告乙○○亦辯稱：伊與丙
      ○○到金門是處理藥酒，至於伊手上所提被查獲之二瓶高梁酒瓶裝之液體，為
      丙○○於下飛機時請伊幫忙拿的，伊不知裡面是安非他命等語。惟查：
      被告乙○○於八十七年九月九日在市調處訊問時及檢察官偵查中，即已供稱
        (1)九月八日在金門老爺山莊時，綽號「眼鏡仔」之被告丙○○有告訴伊係要
        伊幫忙帶安非他命（見臺灣臺北地方法院檢察署八十七年度偵字第一九○○
        五號卷第十六頁、第二十五頁反面）；以及(2)伊至金門後，即下榻於老爺山
        莊，並與「眼鏡仔」一同赴「永成特產」購買八瓶金門高梁酒，即返回老爺
        山莊，伊知道「眼鏡仔」會將八瓶高梁酒調換為液態安非他命（見同上卷第
        十六頁反面）等情，再參以(1)被告丙○○於檢察官偵查中所言伊與乙○○是
        去金門取安非他命（見上開一九○○五號偵查卷第五六頁反面），以及(2)被
        告丙○○八十七年九月三十日之自白狀所載「：：：九月八日深夜，我與乙
        ○○同到『金門金湖海產店』隔壁民宅順利藥酒，然後回到『老爺山莊』，
        確定有二罈液態安非他命後，即一起將之分裝於：：：共八瓶：：：」等情
        ，足見被告乙○○不但顯然知悉其手上所提之二瓶液體乃液態安非他命，且
        於分裝過程中有與丙○○一起為之，應無庸疑。
      其次，被告丙○○於市調處偵訊時既自承「這六瓶內裝安非他命之高梁酒瓶
        ，確係我自金門帶回台灣」、「係一位紀姓男子託我運輸的」（以上見前揭
        一九○○五號偵查卷第四頁）、「八瓶液態安非他命是大陸貨主紀先生以電
        話通知我至金門金湖阿芬海產店隔壁之民宅，以『燕東』名義自稱，即可取
        得藥酒一批，並告知我份量較少的藥酒即為安非他命，我於八日晚上十一時
        接獲紀先生通知後，叫計程車至海產店向一位年約四十歲徵胖女子取得十甕
        藥酒，其中果有二甕為份量較少之包裝，我即在投宿之老爺山莊內將二甕液
        態安非他命分裝至我預先至金門永成特產行購買之八瓶一公斤裝金門高梁酒
  瓷瓶內」（見前接一九○○五號偵查卷第四二頁反面及第四三頁）等情，而
        被告乙○○於八十八年一月二十八日在原審中又供稱：該扣案之八瓶係自（
        金門）老爺山莊拿出來，六瓶託運，其中二瓶詹（有良）拿在手上，詹（有
        良）在領行李時，叫我幫他拿一下等語（見臺灣臺北地方法院八十七年重訴
        字第三九號卷第七十頁反面及第七十一頁），再參以上述被告乙○○所言被
        告丙○○告知伊要請伊幫忙帶安非他命，以及被告丙○○有將所購買之八瓶
        高梁酒調換為安非他命等情，可見被告此部分被查獲之八瓶液態安非他命，
        確係被告丙○○於金門換裝後所回返台。
      至於被告丙○○所稱被查獲之液態安非他命，非伊所託運，是伊在金門回台
        之飛機上，碰到綽號「小褚」之成年男子，該「小褚」者向伊說因有急事要
        趕回基隆而請伊代為提領一節（見本院上更(二)卷附八十九年七月二十八日訊
        問筆錄），不但與其於之前所言該八瓶液態安非他命係伊在金門回台之飛機
        上，有一不詳姓名年輕人，告以知道伊因案被通緝使用假身分證，要伊代為
        提領，並送至機場旁之台汽客運車站，自然會有人來接，且會給伊十萬元，
        伊不得已才答應之情節（見原審卷第六頁反面及第三十四頁反面）有異，抑
        且不合情理，尤其與上述所查知該八瓶液態安非他命確係伊自金門攜帶回台
        之事實不符，是其此部分所辯，洵屬卸責之詞，不足採信。
      被告丙○○及乙○○固一再辯陳：渠等八十七年九月七、八日係前往金門處
        理藥酒，而本次所查獲之物品當中，復另有十八罈液體經檢驗並未發現有任
        何毒品之成份，惟如上述，被告二人既因共同自金門攜帶前開液態安非他命
        返台而遭查獲，縱渠等另有處理藥酒之事實，亦無礙於其犯行之認定。
    4.又被告丙○○及乙○○雖另依卷附法務部調查局第六處八十八年九月十三日
      發技１─１字第八八○六六七八五號函所載，指本案檢品應係含有百分之四十
      三點三五成分甲基安非他命鹽酸鹽之溶液，並非第二級毒品，至多只能算是偽
      藥或禁藥云云。然查：上開法務部調查局函亦僅說明所謂「液態甲基安非他命
      」係指自由基態之甲基安非他命，以及本案檢品是否為最終成品，並未進而認
      定本件扣案八瓶檢品並非毒品，況經本院就有關「含百分之四十三點三五成分
      之甲基安非他命鹽酸鹽溶液，究竟是否毒品」函詢負責掌管全國醫藥衛生行政
      之行政院衛生署，據該署所屬管制藥品管理局函復，認「含百分之四十三點三
      五成分之甲基安非他命鹽酸鹽溶液為第二級毒品，應無疑義」，有該局八十九
      年九月十六日管證字第八七八六四號函在卷可稽（見本院上更(二)卷第四二頁）
      ，足見被告等此部分所辯被查扣液體非毒品云云，亦非可採。
    5.再被告丙○○及乙○○雖復指渠等在市調處所做筆錄非出於自由意志，而係受
      調查員之恐嚇、脅迫下作成。惟經本院勘驗被告丙○○於市調處之偵訊錄影帶
      ，並未發現渠有遭刑求之情事（見本院上更(二)卷第一一二頁及第一一七頁），
      雖被告等又指遭威脅、利誘是在離開錄影偵訊處所之情形下發生云云，然查：
      被告丙○○及乙○○不但未於檢察官初訊時及時表示渠等有遭刑求之情事，且
      反而數次於檢察官偵查中及原審調查時明白表示並未遭刑求（見前揭一九○○
      五號偵查卷第四十八頁、第七十二頁及其反面；原審卷第五二頁反面），況及
      至本院此次更審中，被告二人仍再次陳稱渠等沒有被刑求（見本院上更(二)卷第
      一○一頁、一○二頁）。而被告乙○○且陳明無再勘驗其偵訊錄影帶之必要。
      此外，又別無其他事證足證被告二人有遭市調處人員刑求，渠等上開所謂筆錄
      非出於自由意志之辯解，自非可取。
    6.綜上查證，此部分被告丙○○及乙○○之犯罪事證，亦極明確，渠等犯行同堪
      認定。
    7.至於，
      證人即金門之計程車司機王土水於警訊時雖證稱：當天夜間十一時餘時，蔡
        顯盛打電話叫伊到老爺山莊載客人，伊載客到復國墩，在二十六號門前，我
        看到有一中年婦人，站在門前等待，伊將車子調轉車頭，他們叫我將行旅廂
        打開後，即搬上瓷器類物品上車等語（見前揭第一九○○五號偵查卷第八十
        三頁背面、第八十四頁），核與被告丙○○前揭所述「：：：我於八日晚上
        十一時接獲紀先生通知後，叫計程車至海產店向一位年約四十歲徵胖女子取
        得十甕藥酒，其中果有二甕為份量較少：：：」情節相符，可見丙○○、乙
        ○○二人前往金門接運綽號「紀仔」者所私運之液態安非他命，尚有一中年
        婦女指引交付該液態安非他命。惟該中年婦女姓名年籍不詳，雖疑係同路段
        門牌號碼二十六號住戶關景漢之妻鄭良，惟鄭良於警訊時則矢口否認，而證
        人王土水亦不確定該不詳姓名之中年女子為鄭良（見偵查卷第八十六頁至第
        八十八頁背面、第九十三頁警訊筆錄），即無從遽認該不詳姓名之中年女子
        即係鄭良。況該不詳姓名之中年女子對於其所指引交付之「藥酒」十甕中，
        有二甕係裝有液態安非他命之情事，是否知情，已容置疑，尚無從僅因其有
        交付「藥酒」之外觀，推測該不詳姓名之中年女子亦有與被告等私擅運輸安
        非他命之犯意連絡，自難認其為共犯，附此敘明。
      被告乙○○之上開台中市住處，雖經法務部調查局鑑定為一小型、第三階段
        ，安非他命結晶工廠，有該局出具之檢驗通知書在卷足憑（見前揭第二二五
        四六號偵查卷第三頁），惟該局之鑑定結果，亦僅認「本案應係一小型、第
        三階段甲基安非他命結晶工廠」，並未指稱其係「製造」工廠，何況自卷附
        照片顯示，僅有一般日常使用之瓦斯爐、冰箱、鍋瓢等物（見前揭第一九○
        ○五號偵查卷第六十五頁至第六十七頁），尚難認係屬將安非他命半成品加
        工成為成品之工廠，況丙○○、乙○○於本案自金門攜回之八瓶液態安非他
        命，尚未及陰乾結晶成為固態，即為警查獲，更不生製造之問題，亦併此敘
        明。
三、按安非他命依毒品危害防制條例第二條第二項第二款規定，係屬第二級毒品，同
    時亦屬經行政院依法公告為管制進出口之物品。被告丙○○、乙○○等二人與「
    紀仔」共同自大陸地區私運安非他命至台灣地區之金門縣，再運輸回台灣本島，
    係犯懲治走私條例第二條第一項之私運管制物品進口罪及毒品危害防制條例第四
    條第二項之運輸第二級毒品罪。其持有第二級毒品之低度行為，為運輸第二級毒
    品之高度行為所吸收，不另論罪。就八十七年七月間私擅運輸安非他命之行為，
    被告丙○○與綽號「紀仔」及「小褚（即小陳）」之成年男子間，有犯意聯絡及
    行為分擔，為共同正犯；就八十七年九月間私擅運輸安非他命之行為，被告丙○
    ○、乙○○及綽號「紀仔」之成年男子間，有犯意聯絡及行為分擔，亦為共同正
    犯。渠等所犯運輸第二級毒品與私運管制物品進口二罪間，係以一行為同時觸犯
    二罪名，應依想像競合犯之規定，從一重以運輸第二級毒品罪處斷。被告丙○○
    先後兩次運輸第二級毒品之時間密接，手段相同，顯係基於概括犯意而為，應論
    以連續犯之一罪，並就法定無期徒刑以外之刑加重之。公訴人雖未就私運管制物
    品進口部分起訴，惟此部分與運輸第二級毒品之行為有裁判上之罪關係，本院自
    得一併審究。
四、原審以被告丙○○及乙○○二人罪證明確，因而據予論科，固非無見，惟查：
  (一)本件僅足證明被告丙○○祇有如事實欄一、二所載，以及被告乙○○亦祇有如事
    實欄二所示之犯行，原審徒依渠等之片面自白，認被告丙○○係連續五次，被告
    乙○○係連續兩次接運安非他命來台，殊嫌速斷。
  (二)原判決關於事實一部分，就被告丙○○與另案被告李政實及綽號「小褚（即小陳
    ）」間，有如何之犯意聯絡及行為分擔之事實經過及其認定之理由，未詳為敘明
    ；且就事實二部分，原判決事實欄既記載被告乙○○與被告丙○○共同前往金門
    運回八瓶液態安非他命，惟於理由欄卻漏未論以共同正犯，以及未認定被告乙○
    ○有與被告丙○○共同換裝安非他命，均有不當。
  (三)被告等與「紀仔」共同自大陸地區私運安非他命至台灣地區之金門縣，再運輸回
    台灣本島之所為，係犯懲治走私條例第二條第一項之私運管制物品進口罪及毒品
    危害防制條例第四條第二項之運輸第二級毒品罪，原判決未依上開懲治走私條例
    規定論處，顯有違誤。
  (四)關於台灣桃園地方法院八十七年度重訴字第四七號李政實違反毒品危害防制條例
    一案中所查獲扣押之安非他命壹包（先採樣送驗，檢體含包裝原重一‧七三五公
    克，驗餘含包裝重一‧七三○公克；未經取樣部分嗣全數送驗，毛重九九四公克
    ，淨重九七八公克，取一公克鑑驗，餘九七七公克）又壹瓶（液態，毛重八八五
    公克，淨重八一四公克，取七公克鑑驗，餘八○七公克），係第二級毒品，且就
    該案而言，本件被告丙○○與李政實乃共同正犯，依共犯連帶沒收之例，此部分
    安非他命，自應併予宣告沒收銷燬，原判決未為此項諭知，亦有未洽。
五、被告等上訴意旨否認犯罪，雖非可採，惟原判決關於被告二人運輸第二級毒品部
    分既有前述可議之處，即應由本院予以撤銷改判，另被告丙○○所定應執行刑部
    分應併予撤銷之。爰審酌被告等犯罪之動機、目的、手段、每次私運之數量達六
    瓶或八瓶高粱酒瓶裝容量、對社會所生毒害非輕及犯罪後猶一再飾詞狡辯，毫無
    悔意等一切情狀，分別量處如主文第二項及第三項所示之刑，以示懲儆。
六、扣案之安非他命八瓶（液態，扣除包裝後，合計淨重八○四一公克，純質淨重三
    四八六公克），係第二級毒品，應依毒品危害防制條例第十八條第一項前段沒收
    銷燬之；另關於台灣桃園地方法院八十七年度重訴字第四七號李政實違反毒品危
    害防制條例案中所查獲扣押之安非他命壹包（先採樣送驗，檢體含包裝原重一‧
    七三五公克，驗餘含包裝重一‧七三○公克；未經取樣部分嗣全數送驗，毛重九
    九四公克，淨重九七八公克，取一公克鑑驗，餘九七七公克）又壹瓶（液態，毛
    重八八五公克，淨重八一四公克，取七公克鑑驗，餘八○七公克），亦係第二級
    毒品，因就該案而言，本件被告丙○○與李政實係共犯，依共犯連帶沒收之例，
    此部分安非他命，自應併予宣告沒收銷燬。
七、公訴意旨雖另以：被告丙○○另有兩次自行前往金門接運液態安非他命，及於八
    十七年八月十七日與被告乙○○共同自金門運輸液態安非他命返台云云。第按：
    犯罪事實應依證據認定之，無證據不得推定其犯罪事實。又不能證明被告犯罪者
    ，應諭知無罪之判決，刑事訴訟法第一百五十四條、第三百零一條第一項定有明
    文。所謂證據，係指足以認定被告確有犯罪行為之積極證據而言，該項證據自須
    適合於被告犯罪事實之認定，始得採為斷罪資料（參照最高法院二十九年上字第
    三一○五號判例）。苟積極證據不足為不利於被告事實之認定時，即應為有利於
    被告之認定，更不必有何有利之證據（最高法院三十年上字第八一六號判例參照
    ），故被告否認犯罪事實所持之辯解，縱屬不能成立，仍非有積極證據足以證明
    其犯罪行為，不能遽為有罪之認定（最高法院三十年上字第一八三一號判例）。
    再者，被告之自白不得作為有罪判決之唯一證據，仍應調查其他必要之證據，以
    察其是否與事實相符，刑事訴訟法第一百五十六條第二項規定甚明。而共同被告
    不利於己之陳述，固得採為其他共同被告犯罪之證據，惟此項不利之陳述，須無
    瑕疵可指，且就其他方面調查，又與事實相符，始得採為其他共同被告犯罪事實
    之認定，最高法院復著有四十六年台上字第四一九號判例，可資參照。可知共同
    被告之自白亦不得作為有罪判決之唯一證據，仍應調查其他必要之證據，證明自
    白與事實相符，始得對被告論罪科刑。
八、本件公訴人認丙○○另有上述兩次自行前往金門，或夥同乙○○於八十七年八月
    十七日接運安非他命來台之犯行，無非係以被丙○○於調查局及檢察官初訊時，
    以及被告乙○○於調查局訊問時之自白為其論據。惟查：關於該三次犯行，除僅
    其中八十七年八月十七日該次載有犯罪之時間、態樣外，另外二次則均無未記載
    ，其率予起訴已屬未當。矧該三次犯行又均乏其他積極證據可證被告等之自白確
  與實相符，依前揭說明，自不能僅憑被告丙○○及共同被告乙○○之自白，遽入
    人罪，是被告等關於此三次之犯行即屬不能證明。此部分本應為無罪之諭知，惟
    以公訴意旨認此部份與前開論罪科刑部分有連續犯之裁判上一罪之關係，爰不另
    為無罪之諭知。
據上論斷，應依刑事訴訟法第三百六十九條第一項前段、第三百六十四條、第二百九
十九條第一項前段，懲治走私條例第二條第一項、第十一條，毒品危害防制條例第四
條第二項、第十八條第一項前段、刑法第二十八條、第五十六條、第十一條前段、第
五十五條，判決如主文。
本案經檢察官楊楚猛到庭執行職務。
中      華      民      國    九十      年      九      月      三      日
                              臺灣高等法院刑事第二十庭
                                  審判長法  官  葉  麗  霞
                                        法  官  李  錦  樑
                                        法  官  余  來  炎
右正本證明與原本無異。
如不服本判決應於收受送達後十日內向本院提出上訴書狀，其未敘述上訴之理由者並
得於提起上訴後十日內向本院補提理由書（均須按他造當事人之人數附繕本）。
                                書記官  黃  麗  玲
中      華      民      國    九十      年      九      月      五      日
附錄：本案論罪科刑法條全文
毒品危害防制條例第四條
製造、運輸、販賣第一級毒品者，處死刑或無期徒刑；處無期徒刑者，得併科新台幣
一千萬元以下罰金。
製造、運輸、販賣第二級毒品者，處無期徒刑或七年以上有期徒刑，得併科新台幣七
百萬元以下罰金。
製造、運輸、販賣第三級毒品者，處五年以上有期徒刑，得併科新台幣五百萬元以下
罰金。
製造、運輸、販賣專供製造或施用毒品之器具者，處一年以上七年以下有期徒刑，得
併科新台幣一百萬元以下罰金。
前四項之未遂犯罰之。


司法院資訊處製作；財團法人民間司法改革基金會備份。
